【裁判字號】    98,抗,207
【裁判日期】    980630
【裁判案由】    定應執行刑
【裁判全文】
臺灣高等法院臺南分院刑事裁定           98年度抗字第207號
抗  告  人
即受刑人    甲○○
上列抗告人因定應執行刑案件，不服臺灣臺南地方法院中華民國
九十八年五月十八日裁定（九十八年度聲字第九二七號），提起
抗告，本院裁定如下：
    主  文
抗告駁回。
    理  由
一、抗告意旨略以：原審裁定本件應執行刑為有期徒刑一年，然
    若本件分別執行，亦應執行有期徒刑一年，故原裁定實有違
    刑法數罪併罰，限制加重恤刑利益之立法意旨，亦置受刑人
    於不利之地位，爰此提起抗告，請鈞院撤銷原裁定，發回原
    審更為裁定云云。
二、按數罪併罰，有二裁判以上者，依刑法第五十一條之規定，
    定其應執行之刑，刑法第五十三條定有明文。又刑法第五十
    一條第五款規定，宣告多數有期徒刑者，於各刑中之最長期
    以上，各刑合併之刑期以下，定其刑期，但不得逾三十年。
    且對於定應執行刑之案件，法院所為刑之酌定，本屬自由裁
    量事項，倘未逾法定裁量範圍（即各刑中之最長期以上、各
    刑合併之刑期以下之法定範圍內），即難謂其職權之行使有
    違誤。另法律上屬於自由裁量之事項，有其外部性界限及內
    部性界限，並非概無拘束。依據法律之具體規定，法院應在
    其範圍選擇為適當之裁判者，為外部性界限；而法院為裁判
    時，應考量法律之目的，及法律秩序之理念所在者，為內部
    性界限。法院為裁判時，二者均不得有所踰越（最高法院八
    十年台非字第四七三號判例意旨參照）。是於數罪併罰，有
    二裁判以上，定其應執行之刑時，固屬於法院自由裁量之事
    項，惟仍應受前揭外部性界限及內部性界限之拘束，則屬當
    然。另按中華民國九十四年二月二日修正公布之現行刑法第
    四十一條第二項，關於數罪併罰，數宣告刑均得易科罰金，
    而定應執行之刑逾六個月者，排除適用同條第一項得易科罰
    金之規定部分，與憲法第二十三條規定有違，並與本院釋字
    第三六六號解釋意旨不符，應自本解釋公布之日（即民國九
    十八年六月十九日）起失其效力。（司法院大法官會議解釋
    釋字第六百六十二號解釋參照）。是該號解釋之適用，參照
    釋字第一四四號解釋，以數罪併罰之案件，其宣告刑均得易
    科罰金為要件，合先敘明。
三、經查，抗告人所犯如原裁定附表編號一、二、三案件，經臺
    灣臺中地方法院判決並定應執行刑為有期徒刑七月確定，有
    臺灣臺中地方法院九十七年度易字第四六三八號判決在卷可
    參；附表編號四案件，亦經臺灣臺中地方法院判處有期徒刑
    二月，如易科罰金，以新臺幣一千元折算一日確定，有臺灣
    臺中地方法院九十八年度易字第一三號判決在卷可參；附表
    編號五案件，經臺灣臺南地方法院判處有期徒刑三月，如易
    科罰金，以新臺幣一千元折算一日確定確定在案，有臺灣臺
    南地方法院九十八年度易字第二一六號在卷可參。本院經核
    ，原審裁定以附表所示各罪，合併定應執行刑為有期徒刑一
    年，從形式上觀察，並未逾越刑法第五十一條第五款所定法
    律之外部性界限（即各罪宣告刑總和一年五月以下），另抗
    告人所犯附表編號四、五與前已定應執行刑之罪，合併後之
    刑期共計最長為有期徒刑一年，原審法院依職權定其應執行
    刑為有期徒刑一年，未違反前開內部性界限之限制、剝奪抗
    告人既得之利益，而不利於抗告人，難認有違法之處。從而
    原裁定未逾越自由裁量之範圍，故本件抗告，並無理由，應
    予駁回。至本件抗告人所犯如附表編號一、二、三之罪，均
    經原確定判決，判處有期徒刑七月，而無易科罰金之諭知（
    臺灣臺中地方法院九十七年度易字第四六三八號判決附表一
    參照），雖其另犯如附表編號四、五之罪，經各原確定判決
    諭知得易科罰金（臺灣臺中地方法院九十八年度易字第一三
    號判決及臺灣臺南地方法院九十八年度易字第二一六號判決
    參照），仍非數罪併罰之案件，其宣告刑均得易科罰金之情
    形，是無大法官會議解釋釋字第六百六十二號之適用，而仍
    應適用釋字第一四四號解釋，併此敘明。
五、據上論結，應依刑事訴訟法第四百十二條，裁定如主文。
中    華    民    國    98    年    6     月    30    日
                  刑事第六庭    審判長法  官  董武全
                                      法  官  沈揚仁
                                      法  官  曾文欣
以上正本證明與原本無異。
不得再抗告。
                                      書記官  馬愛君
中    華    民    國    98    年    6     月    30    日


司法院資訊處製作；財團法人民間司法改革基金會備份。
